臺灣高等法院臺中分院刑事判決　　　　 96年度上訴字第989號
上　訴　人　臺灣彰化地方法院檢察署檢察官
上　訴　人
即　被　告　乙○○
上列上訴人因被告毒品危害防制條例案件，不服臺灣彰化地方法
院96年度訴字第13號中華民國96年2月14日第一審判決（起訴案
號：臺灣彰化地方法院檢察署95年度毒偵字第4364、4952號），
提起上訴，本院判決如下：
    主  文
上訴駁回。
    事實及理由
一、本案經本院審理結果，認第一審判決認事用法及量刑均無不
    當，應予維持，除補充被告乙○○在第二審自白施用第一級
    、第二級毒品外，並引用第一審判決書記載之事實、證據及
    理由（如附件）。
二、上訴人即被告乙○○在本院未提出其他有利之證據及辯解，
    其上訴無理由，應予駁回。
三、併案退回部分：
(一)、另，臺灣彰化地方法院檢察署檢察官上訴，並以同署96年度
    毒偵字第1485號移送本院併案意旨略以：被告乙○○基於施
    用第一級毒品海洛因之犯意，於民國96年2月8日下午2、3時
    許，在其位於彰化縣員林鎮○○里○鄰○○路○段46巷192號
    之住處，施用第一級毒品海洛因1次，另基於施用第二級毒
    品甲基安非他命之犯意，於96年2月8日中午某時許，在上開
    地點，施用第二級毒品甲基安非他命1次，嗣於96年2月8日
    下午4時10分許，為警持搜索票在彰化縣埔心鄉○○○路185
    號查獲，並扣得海洛因1包（毛重0.2公克），被告並於偵查
    中自白施用第一級毒品海洛因、第二級毒品甲基安非他命。
    認被告另涉犯毒品危害防制條例第10條第1項、第2項之施用
    第一級、第二級罪嫌。而被告前因施用第一級、第二級毒品
    罪嫌，業經本院以96年度上訴字第989號審理中，本件同一
    被告所涉違反毒品危害防制條例罪嫌，與該案件具有集合犯
    之關係，屬於實質上一罪，為法律上之同一案件，依審判不
    可分之法理，應併上開案件審判等語。
(二)、惟查，刑法第56條連續犯之規定業於94年1月7日修正公布刪
    除，並於95年7月1日施行，而依新法對於上開反覆實施犯罪
    模式之對應處置，除合於「接續犯」或「包括一罪」之情形
    外，則僅能依數罪併罰之規定個別處斷。又連續數行為而犯
    同一之罪名，部分之數行為，發生在新法施行前者，新法施
    行後，該部分適用最有利於行為人之法律，若其中部分之一
    行為或數行為，發生在新法施行後者，該部分不能論以連續
    犯（最高法院95年第8次刑事庭會議決議意旨參照）。而依
    最高法院86年台上字第3295號判例意旨，數行為於同時同地
    或密切接近之時地實施，侵害同一之法益，各行為之獨立性
    極為薄弱，依一般社會健全觀念，在時間差距上，難以強行
    分開，在刑法評價上，以視為數個舉動之接續施行，合為包
    括之一行為予以評價，較為合理，方屬接續犯之範疇，足見
    「接續犯」之成立，係以時、空密接性為前提要件，即透過
    對於同一法益之同種類侵害行為繼續不間斷之實行，業已稀
    釋個別行為之獨立性，致使刑法評價時將之視為單一、整體
    之犯罪行為，以符合社會一般人對於行為概念之認知，並與
    行為人之犯罪目的相互結合；至於學理上「包括一罪」概念
    中，與施用毒品之犯罪型態較有關聯者，應屬「集合犯」之
    態樣，此即依一般社會通念，特定犯罪行為具有反覆實施之
    特性，立法者於制定刑罰法律之初，亦已認知該種行為類型
    之反覆性，而有意藉由法條中客觀構成要件之行為要素，含
    括上開具有反覆實施特性之數個犯罪行為，仍僅接受一次刑
    法之評價為已足。然施用毒品犯罪，或為零星偶一之施用，
    或長期不間斷的反覆施用，均有其可能性，是自難認立法者
    於制定刑罰法律之初，已認知施用毒品行為必屬具反覆性之
    犯罪，且有意藉由法條中客觀構成要件之行為要素，含括上
    開具有反覆實施特性之數個犯罪行為。況實務上最高法院歷
    來僅將專以觸犯該等法條之罪，為其日常生活之職業者之常
    業犯，認為其性質上屬多數行為之集合犯，在法律上將之擬
    制為一罪（即學理上稱之實質上一罪）（參照最高法院92
    年度台上字第5115號、92年度台上字第4959號、93年度台上
    字第3609號、94年度台上字第4567號等裁判意旨），而本次
    刑法修正既依據「刑罰公平原則」之考量，刪除有關連續犯
    之規定，並將含有連續犯性質之常業犯一併全數刪除（參見
    刑法修正草案總說明），則再以集合犯之概念評價多數施用
    毒品之行為，即有不當。因此，多次施用毒品犯罪之行為，
    當無論以「集合犯」之餘地，此時則應回歸一般刑法上行為
    單、複數之認定，而予論罪科刑，較稱妥適。是縱使驗尿結
    果被告於96年2月8日，各有再次施用第一級、第二級毒品犯
    行，檢察官認與被告於95年10月26日13時前被查獲前之施用
    毒品行為（即有罪部分），有集合犯之實質上一罪關係，自
    有誤會。
(三)、綜上所述，本件檢察官之上訴為無理由，應予駁回。至於，
    檢察官移送併辦之事實（臺灣彰化地方法院檢察署96年度毒
    偵字第1485號）與被告經論罪科刑之犯行，非屬集合犯之實
    質上一罪，自無裁判上一罪之關係，無從併案審理，是檢察
    官認此部分與本案有集合犯之實質上一罪關係而聲請併辦，
    自有誤會，應檢還檢察官依法處理。
據上論斷，應依刑事訴訟法第368條、第373條，判決如主文。
本案經檢察官甲○○到庭執行職務。
中　　華　　民　　國　　96　　年　　5 　　月　　17　　日
            刑事第八庭  審判長法  官  羅  得  村
                              法  官  張  靜  琪
                              法  官  陳  宏  卿
上列正本證明與原本無異。
如不服本判決應於收受送達後十日內向本院提出上訴書狀，其未
敘述上訴之理由者並得於提起上訴後十日內向本院補提理由書（
均須按他造當事人之人數附繕本）。
                              書記官  柯  孟  伶
中　　華　　民　　國　　96　　年　　5 　　月　　17　　日
